臺灣臺中地方法院刑事判決　　　　 96年度中交簡上字第966號
上　訴　人　臺灣臺中地方法院檢察署檢察官
被　　　告　戊○○
上列上訴人因被告公共危險案件，不服臺灣臺中地方法院臺中簡
易庭九十六年度中交簡字第二五四五號中華民國九十六年九月十
四日第一審簡易判決（聲請簡易判決處刑案號：臺灣臺中地方法
院檢察署九十六年度偵字第一九七五八號），提起上訴，本院管
轄第二審之合議庭判決如下：
    主    文
上訴駁回。
    犯罪事實
一、戊○○明知服用酒類或其他相類之物，不能安全駕駛動力交
    通工具者，不得駕駛動力交通工具，竟於民國九十六年八月
    六日凌晨五時許，在臺中市○○路某不詳酒吧飲用酒類後，
    於其吐氣所含酒精成分已逾每公升０．五五毫克而達於之不
    能安全駕駛之狀態下，仍無適合之駕照而駕駛動力交通工具
    即車牌號碼0996－SG號自用小客車上路，欲載送友人返回住
    處。嗣戊○○於同日凌晨五時三十三分許，駕車由西往東方
    向沿臺中市○○路行經臺中市○區○○路與民權路路口欲行
    右轉民權路時，因不勝酒力，疏未注意車前狀況猶貿然疾駛
    ，適有丙○○駕駛車牌號碼X8－6058號自用小客車搭載其妻
    甲○○，沿臺中市○○路由南往北方向行駛至該交岔路口欲
    行左轉中港路，旋戊○○所駕駛之上揭車輛之前車頭即因閃
    避不及而撞擊丙○○所駕駛前開自用小客車之左前方車頭，
    復因無法煞停而往前追撞尾隨在丙○○所駕駛自用小客車後
    方，亦欲行左轉民權路之由丁○○所駕駛車牌號碼6C－2163
    號自用小客車之右前方車身，致丙○○所駕車輛內之乘客甲○○因而受有右肘肱骨下端骨折之傷害（戊○○所涉過失傷
    害部分，由檢察官另行簽分偵辦）。後經員警據報前往肇事
    現場處理，並於同日上午六時十七分許測得戊○○之呼氣酒
    精濃度高達每公升０‧六八毫克，已逾法定標準值，始進而
    查悉上情。
二、案經臺中市警察局第一分局報請臺灣臺中地方法院檢察署檢
    察官偵查後，聲請為簡易判決處刑。
    理    由
一、上開犯罪事實，業據被告戊○○於警詢及偵查中均坦承不諱
    ，核與證人即遭被告撞擊之前揭自用小客車駕駛人丙○○、
    丁○○於警詢、偵查中證述之情節大致相符（見警卷第六頁
    至第一０頁，偵查卷第九頁），復有道路交通事故現場圖、
    道路交通事故調查報告表（一）、（二）、臺中市警察局汽
    車駕駛人酒後駕車生理協調平衡檢測紀錄表、刑法第一百八
    十五條之三之查獲後測試、觀察職務報告、酒精測定紀錄表
    、臺中市警察局舉發違反道路交通管理事件通知單及肇事現
    場照片等件附卷足資佐憑（見警卷第一一頁至第二０頁），
    是被告自白核予客觀事實相符，堪予採信。另按汽車駕駛人
    飲用酒類後其呼氣所含酒精濃度超過每公升０‧二五毫克者
    ，不得駕車，道路交通安全規則第一百十四條第二款定有明
    文。又醫學文獻上認吐氣所含酒精濃度達每公升０‧二五毫
    克者，有輕度協調功能降低之現象；每公升達０‧五毫克者
    ，有反應較慢、感覺減低、影響駕駛之現象等現象；每公升
    達０‧七五毫克者，有思考改變、個性行為改變之現象，此
    有行政院國軍退除役官兵輔導委員會臺北榮民總醫院（八八
    ）北總內字第二六八六八號函及附件可考。再按刑法第一百
    八十五條之三服用酒類不能安全駕駛而駕駛之公共危險罪，
    其立法目的乃在藉抽象危險犯之構成要件，以嚇阻酒後駕車
    危害道路交通安全，故其構成要件係以「抽象危險犯」為前
    提，不以發生具體危險為必要，同時參考德國、美國之認定
    標準，對於呼氣酒精濃度已達每公升０‧五五毫克（即０‧
    二五mg/l）或血液濃度達０‧一一％以上，肇事率為一般正
    常人之十倍，認已達「不能安全駕駛」之標準，此有法務部
    於八十八年五月十日邀集交通部、行政院衛生署、內政部警
    政署、中央警察大學等單位相關人員召開之研商訂定刑法第
    一百八十五條之三服用毒品、麻醉藥品、酒類或其他相類之
    物，不能安全駕駛交通工具之認定標準會議結論可參。本件
    被告經警施測其呼氣酒精濃度為每公升０‧六八毫克，依前
    揭臺北榮民總醫院函示說明，足認被告當時已有反應較慢、
    感覺減低、影響駕駛之現象。而汽車駕駛人飲酒後，會降低
    對光線之適應能力，削弱其對於路況及車前狀況辨識之正確
    性，亦使神經反應遲鈍，致使駕駛人駕車時無法適切操控車
    輛，因此酒後駕車，對一般往來之公眾及駕駛人自身皆具有
    高度危險性，此為智識健全之人所可認識者；且酒後不應駕
    車之觀念，復已透過教育及各類媒體廣為宣導，為一般民眾
    所週知，故被告對於酒後不能駕車及酒醉駕車之危險性，應
    有相當之認識。參酌被告為警查獲時之測試詢問過程，並有
    多話、答非所問等情事，此有上揭刑法第一百八十五條之三
    之查獲後測試、觀察職務報告在卷可資佐證，綜上，已足認
    被告因酒後注意力、反應力、感知能力、駕駛能力均降低，
    已達不能安全駕駛動力交通工具之程度。是本件事證至臻明
    確，被告犯行洵堪認定。
二、核被告戊○○所為，係犯刑法第一百八十五條之三服用酒類
    不能安全駕駛動力交通工具而駕駛罪。原判決因認被告罪行
    事證明確，並審酌被告於飲用酒類後已達不能安全駕駛之程
    度，呼氣酒精濃度測試值高達每公升０‧六八毫克，於駕駛
    動力交通工具能力顯然不足之情形下，猶不顧自己及他人之
    安全，貿然駕駛汽車上路，並因不勝酒力而與車牌號碼X8－
    6058號與6C－2163號自用小客車發生碰撞而肇事，犯罪所生
    危害非輕；惟姑念犯後尚能坦承犯行，態度良好等一切情狀
    ，適用刑法第一百八十五條之三、第四十一條第一項前段、
    刑法施行法第一條之一第一項、第二項但書之規定，對被告
    量處拘役五十日，並諭知易科罰金之折算標準，其認事用法
    並無違誤，量刑亦稱妥適。
三、檢察官據被害人甲○○之請求提起上訴及於本院對被告戊○○為具體求刑聲明之意旨略以：原判決未查被告於本件另有
    肇致被害人甲○○成傷之過失傷害犯行，僅對其諭知拘役五
    十日之判決，輕重顯有失衡，爰提起上訴，請改量處有期徒
    刑三月等語；惟按刑罰之量定，固屬法院自由裁量之職權行
    使，但仍應審酌刑法第五十七條所列各款事由及一切情狀，
    為酌量輕重之標準，並非漫無限制；在同一犯罪事實與情節
    ，如別無其他加重或減輕之原因，下級審法院量定之刑，亦
    無過重或失輕之不當情形，則上級審法院對下級審法院之職
    權行使，原則上應予尊重；此有最高法院八十五年度台上字
    第二四四六號裁判意旨可資參酌，是法律賦予審判者自由裁
    量權，雖此項裁量權之行使，並非得以任意或自由為之，仍
    應受一般法律原則之拘束、符合法律授權之目的，並受法律
    秩序之理念、法律感情及慣例所規範，亦即法官量刑權固為
    受法律拘束之裁量原則，但其內涵、表現仍將因各法官的理
    念、價值觀、法學教育背景的不同而異，是以自由裁量的界
    限實難有客觀的解答，端賴法官於個案審判時，依個案事由
    加以審酌，倘無裁量濫用情事，要難謂其有不當之處。本件
    原審依簡易判決程序處刑，並於簡易判決之事實及理由欄內
    詳載被告因酒後駕車而肇事，犯罪所生危害非輕等語，已不
    得謂原審未加審酌被告於本件肇事另有致人受傷之具體危害
    事由，而遽認其判決不適法。且本件被告所犯刑法第一百八
    十五條之三服用酒類不能安全駕駛動力交通工具而駕駛之公
    共危險罪，係屬法定刑一年以下有期徒刑、拘役或三萬元以
    下罰金之罪，原審之量刑並未逾越法定刑範圍而為刑罰之諭
    知，況被告為警查獲之際，其呼氣酒精濃度雖逾０．五五毫
    克／公升，且駕駛動力交通工具而肇事；但被告犯後旋坦承
    犯行，非無悔意，且其並無醉態駕駛之相類前科紀錄，於本
    件係屬此類型案件之初犯，原審基此總合考量而科處被告拘
    役五十日，尚難謂有裁量權濫用之違法或不當。此外，又查
    無其他足資加重所科刑度之事由，是原判決除認事用法均無
    不當外，量刑亦堪稱妥適。檢察官上訴爭執本件量刑過輕，
    未慮及個案量刑事由，其上訴尚非有據，應予駁回。至被告
    關於本件肇事致人受傷之過失傷害犯嫌部分，已另由臺灣臺
    中地方法院檢察署檢察官以九十六年度偵字第二三二三七號
    案件偵辦中，被告是否確有過失？應對被害人甲○○為如何
    具體之賠償？被害人甲○○於獲致賠償後是否宥恕被告而為
    撤回告訴之表示？被害人甲○○自仍得於該案件中為適合之
    陳述與主張，此應非本院於本件審理時所得逕予論究，應併
    此敘明之。
四、被告戊○○經合法傳喚，無正當理由而不到庭，應不待其陳
    述，逕行判決。
據上論斷，應依刑事訴訟法第四百五十五條之一第一項、第三項
、第三百六十八條、第三百七十一條，判決如主文。
本案經檢察官乙○○到庭執行職務。
中　　華　　民　　國　　96　　年　　11　　月　　30　　日
                  刑事第三庭  審判長法  官  賴恭利
                                    法  官  黃松竹
                                    法  官  陳思成
上正本證明與原本無異。
本件不得上訴。
                                    書記官  張宏清
中　　華　　民　　國　　96　　年　　11　　月　　30　　日
